臺灣臺北地方法院民事判決　　　九十三年度訴字第一五二五號
原　　　告　台灣銀行股份有限公司
法定代理人　甲○○
訴訟代理人　乙○○
複代理人　　吳妙白律師
被　　　告　丙○○
上列當事人間請求遷讓房屋等事件，本院於九十四年三月七日言
詞辯論終結，判決如下：
    主  文
被告應給付原告新台幣貳佰捌拾陸萬貳仟零捌拾捌元及自民國九
十三年四月八日起至清償日止，按年息百分之五計算之利息；並
自民國九十三年四月一日起至九十三年十月一日止，按月給付原
告新台幣肆萬伍仟壹佰貳拾陸元。
原告其餘之訴駁回。
訴訟費用由被告負擔三分之一，餘由原告負擔。
本判決於原告以新台幣壹佰萬元供擔保後，得假執行。
原告其餘假執行之聲請駁回。
    事實及理由
一、程序方面：被告未於最後言詞辯論期日到場，查無民事訴訟
    法第386條各款所列情形，茲依原告之聲請，由其一造辯論
    而為判決。
二、原告起訴主張：查坐落台北市○○區○○段2小段468地號土
    地內面積117 .76 平方公尺之地上建物，即門牌台北市○○
    區○○街81巷8號房屋（下稱系爭房屋）及基地，均為原告
    所有（按原係原告管有之省有房地），此有土地登記謄本及
    建物登記謄本可證。系爭房屋前因訴外人劉文獻任職原告銀
    行而獲准配住，嗣於61年4月30日劉文獻退休。而按最高法
    院44年台上字第802號判例揭示「因任職關係獲准配住系爭
    房屋，固屬使用借貸之性質，然其既經離職，依借貸之目的
    ，當然應視為使用業已完畢，按諸民法第470條之規定，被
    上訴人自得據以請求交還系爭房屋。」意旨，訴外人劉文獻
    前因任職關係獲准配住系爭房屋，係屬使用借貸性質，其既
    經於61年4月30日退休，依借貸之目的，當然應視為使用業
    已完畢，劉文獻與原告間有關系爭房屋之使用借貸關係已告
    消滅，劉文獻於使用借貸關係消滅後仍無權占有使用，未將
    系爭房屋交還原告，嗣於68年5月2日劉文獻出境離開系爭房
    屋後，被告竟於70年10月28日遷入系爭房屋住居使用；惟查
    被告與原告間並無任何法律關係存在，其無合法權源占用系
    爭房屋，乃屬無權占有。本件被告與原告間並無任何法律關
    係存在，其無權占用系爭房屋，獲有相當於租金之利益，致
    原告受有無法使用收益系爭房屋之相當於租金之損害；則原
    告自得依民法第179條及民法第184條第1項規定，請求被告
    賠償自88年4月1日起原告所受相當於租金之損害或返還所得
    利益，為此提起本件訴訟。爰聲明（一）被告應給付原告新
    台幣2,862,088元及自起訴狀繕本送達翌日起至清償日止，
    按年息百分之五計算之利息，並自民國93年4月1日起至93年
    10月1日止，按月給付原告45,126元。（二）願供擔保，請
    准宣告假執行。
三、被告未於言詞辯論期日到場，惟據其於調查期日陳述及書狀
    略稱：伊從七十年十月二十八日住進系爭房屋，伊也知道伊
    沒有權利住；原告相關人員表示要一面交錢，一面交屋，伊
    已經七十五歲，希望在這件事情的處理上，給伊一點尊嚴云
    云，並聲明：原告之訴及其假執行之聲請均駁回。
四、得心證之理由：
（一）原告主張坐落台北市○○區○○段2小段468地號土地及其
      上建物即門牌台北市○○區○○街81巷8號房屋（下稱系
      爭房地），均為原告所有，業據其提出土地登記謄本及建
      物登記謄本為證，堪信為真實。被告於七十年十月二十八
      日將
      調查時自認於七十年十月二十八日，且知其無權利居住該
      房地（見本院卷第頁），且被告亦迄未提出其占有系爭房
      地之正當權源，被告無權占有系爭房地，自堪認定。
二、按因故意或過失，不法侵害他人之權利者，負損害賠償責任
    ，又無法律上之原因，致他人受損害，應返還其利益，民法
    第一百八十四條第一項、第一百七十九條定有明文。又按無
    權占有他人之土地及房屋，可能獲有相當於租金之利益亦為
    社會通常之觀念，則原告依民法第一百八十四條第一項、第
    一百七十九條之規定，請求被告賠償相當於租金之損害，自
    屬有據。又城市地方房屋之租金，以不超過土地及其建築物
    申報總價年息10％為限，土地法第97條第1項定有明文。經
    查系爭房屋坐落之基地即台北市○○區○○段2小段468 地
    號土地之申報地價，86年度為每平方公尺新台幣（下同）
    56,100元，89年度為每平方公尺45,600元，93年度為為每平
    方公尺45,600元，此有台北市地價謄本可稽（見本院卷第頁
    ）；又系爭房屋評定現值為45,200元，此有台北市稅捐稽徵
    處中正分處房屋現值證明書可按。本院斟酌系爭房屋位於台
    北市○○區○○街，位居台北市都會區域，惟依建物登記謄
    本記載，原告取得建物登記日期為40年6月4日，足認系爭房
    屋已有至少五十幾年之屋齡，屬老舊住宅，並非商業區等情
    綜合以觀，可認本件就計算相當於租金之損害基準，應以被
    告占用期間之系爭房屋坐落土地之申報地價及系爭房屋評定
    現值年息4％計算為適當。原告請求以系爭土地申報地價年
    息百分之十計算不當利損害金，尚嫌過高。次按租金之各期
    給付請求權，因五年間不行使而消滅，民法第一百二十六條
    定有明文，原告所請求之不當得利損害金既相當於租金，自
    有前揭短期時效之適用，本件原告係於九十三年三月三十日
    起訴，原告請求被告給付自八十八年四月一日起至返還房屋
    為止之相當於租金之不當得利，自屬有據。玆就原告得請求
    相當於租金之損害賠償詳述如後（元以下均四捨五入）：
（一）被告自八十八年四月一日起至九十三年三月三十一日五年
      期間部分：
（1）自88年4月1日至89年6月30日：
     （56100×117.76＋45200）×3%÷12×15＝249432
（2）自89年7月1日至93年3月31日：
     （45600×117.76＋45200）×3%÷12×45＝609193
     以上合計：249432＋609193＝858625
（二）自九十三年四月一日起至\九十三年十月一日止，按月給
     付之損害金：
      （45600×117.76＋45200）×3%÷12＝13538
七、從而，原告本於侵權行為之法律關係，請求被告給付一百一
    十四萬四千八百三十五元及自起訴狀繕本送達翌日起即九十
    三年四月八日起算之法定遲延利息，並自九十三年四月一日
    起至遷讓返還房屋及九十三年十月一日止按月給付原告一萬
    八千零五十元，洵屬正當，應予准許，超過部分則無理由，
    應予駁回。
八、假執行之宣告：原告陳明願供擔保，聲請宣告假執行，經核
    其勝訴部分，合於法律規定，爰酌定相當之擔保金額宣告之
    ；至原告敗訴部分，其假執行之聲請即失所附麗，不予准許
    。
九、結論：本件原告之訴為一部有理由，一部無理由，依民事訴
    訟法第385條第1項前段、第79條、第390條第2項，判決如主
    文。
中　　華　　民　　國　　94　　年　　3 　　月　　24　　日
                       民事第二庭   法  官    吳淑惠
以上正本係照原本作成。
如對本判決上訴，須於判決送達後20日內向本院提出上訴狀
中　　華　　民　　國　　94　　年　　4 　　月　　25　　日
                                    書記官    劉芳菊
